【裁判字號】    91,訴,770
【裁判日期】    920409
【裁判案由】    勞保
【裁判全文】
臺北高等行政法院判決                              九十一年度訴字第七七○號
                              .
    原      告  甲○○
                送達代收人  乙.
    被      告  勞工保險局
    代  表  人  廖碧英總經理.
    訴訟代理人  丙○○
                丁○○
右當事人間因勞保事件，原告不服行政院勞工委員會中華民國九十年十一月二十九日
（發文：九十一年一月十六日台九十勞訴字第○○○七八四○號）訴願決定，提起行
政訴訟，本院判決如左：
    主  文
原告之訴駁回。
訴訟費用由原告負擔。
    事  實
一、事實概要：原告以台北市私立孔園兒童托育中心（下稱孔園托育中心）為投保單
    位，參加勞工保險（下稱勞保）為被保險人，以於民國（下同）八十八年一月七
    日於孔園托育中心內遭小朋友撞倒致左股骨骨折，於同年二月二十四日因園內廁
    所地滑再次跌倒致骨裂不能工作，以致未能取得原有薪資為由，而於八十九年六
    月九日向被告申請八十八年一月八日至八十九年五月一日之職業傷害補償費。被
    告以原告所患非其所主張之事故所致，為普通疾病，乃於八十九年八月十八日以
    八九保給字第六○五五五五二號書函（下稱原處分）核定發給住院期間普通傷病
    給付新台幣（下同）一萬零四百二十一元。原告不服，向勞工保險監理委員會申
    請審議，經該委員會於九十年一月二十日以八九保監審字第二○九五九號審定書
    駁回，原告復提起訴願，嗣經行政院勞工委員會訴願決定駁回，遂提起本件行政
    訴訟。
二、兩造聲明：
  (一)原告於言詞辯論期日未到場，依其起訴狀及補充狀之聲明為：
    1.訴願決定、爭議審定及原處分均撤銷。
    2.被告應給付原告職業傷害補償費六十萬八千五百五十七元。
  (二)被告聲明：如主文所示。
三、兩造之爭點：
    原告是否因執行職務而致傷害？
  (一)原告主張之理由：
    1.本件顯然係原告於工作場所發生之職業傷害，理由如下：
      (1)八十八年二月二十四日部分：
        姑先不論原告於八十八年一月七日果否因於孔園托育中心（工作場所）遭小
        朋友撞倒導致左股骨骨折，然查：
        行政院衛生署基隆醫院（下稱基隆醫院）於八十九年七月十三日函覆被告
          之文明載：原告於同年二月三日至六日住院拔除鋼板，術中螺絲孔周圍有
          裂縫，故術後給予石膏固定，‧‧‧八十八年二月二十四日「因跌倒」左
          大腿極度疼痛，而至本院急診發現左大腿目前螺絲裂縫處完全斷裂移位。
        基隆醫院於八十九年四月二十六日出具之勞保傷病診斷書亦載略：「
          88.2.3─88.2.6第一次住院拔除鋼板，出院後跌倒導致線狀骨折‧‧‧」
          。凡此適足說明原告於八十八年二月二十四日於工作場所跌倒，致本僅係
          因術中發現之些微裂縫加劇，甚至完全斷裂移位。符合勞工保險條例（下
          稱勞保條例）第三十四條「被保險人因執行職務而致傷害‧‧‧不能工作
          ，以致未能取得原有薪資，正在治療中者，‧‧‧發給職業傷害補償費」
          之規定。
      (2)八十八年七月十一日部分：
        退一步言，被告如抗辯原告二月二十四日之傷病全係先前術中骨裂現象甫行
        石膏固定術未幾，再因跌倒而致原傷害部位斷裂，並非執行職務所生之傷病
        （實則不然：先為螺絲處裂縫，後為完全斷裂移位之線狀骨折）。然查：原
        告後來於同年七月十一日與樂樂托兒所負責人討論雙方合辦暑期活動（夏令
        營）事，於洽公畢返家途中再次因不慎跌倒，致左股骨下三分之一骨折，依
        勞工保險被保險人因執行職務而致傷病審查準則（下稱職傷審查準則）第九
        條「被保險人因公差由日常居、住處所或就業場所出發，至公畢返回日常居
        住所或就業場所期間發生事故而致之傷害，視為職業傷害。」之規定：以及
        本次傷害與前次舊傷係不同部位之事實以觀，原告此次因公傷部分當完全符
        合勞保條例第三十四條之規定。詎被告竟謂「依病歷記載，其無意外（八十
        八年七月十一日）狀況，輕微跌倒又再骨折．‧‧，應非工作受傷應為普通
        疾病」云云，令原告深感不解。
    2.綜上所述，不論法院將來究以原告何次所生事故為職業傷害之認定，本件原告
      依法均得享有因職業傷害致不能工作之補償費，且請領該項補償費之期間應為
      法定最長兩年之請求權；蓋：
      (1)原告自八十八年初因左大腿骨骨折至今，因末痊癒而「未能」繼續工作，亦
        無工作之事實。
      (2)三軍總醫院附設民眾診療服務處（下稱三軍總醫院）出具之傷病診斷書第九
        欄記載：評估自九十年七月二十五日始可恢復工作能力。
      (3)依勞保條例第三十六條規定，職業傷害補償費按被保險人平均月投保薪資百
        分之七十發給，‧‧‧如經過一年尚未痊癒者，職業傷害補償費減為平均月
        投保薪資之半數，但以一年為限。
    3.本件原告得請領之職業傷害補償費應為第一年三十五萬四千九百九十一點七元
      （1389.4x0.7x365）第二年為二十五萬三千五百六十五點五元（1389.4x0.5x
      365），合計六十萬八千五百五十七元。
  (二)被告主張之理由：
    1.按「被保險人遭遇普通傷害或普通疾病住院診療，不能工作，以致未能取得原
      有薪資，正在治療中者，自不能工作之第四日起，發給普通傷害補助費或普通
      疾病補助費。」「被保險人因執行職務而致傷害或職業病不能工作，以致未能
      取得原有薪資，正在治療中者，自不能工作之第四日起，發給職業傷害補償費
      或職業病補償費。‧‧‧前項因執行職務而致傷病之審查準則，由中央主管機
      關定之。」為勞保條例第三十三條及第三十四條所明定。本件原告以於八十八
      年一月七日於孔園托育中心內遭小朋友撞倒致左股骨骨折，同年二月二十四日
      因園內廁所地滑再次跌倒致骨裂，同年七月十一日再度跌倒致骨折，於八十九
      年六月九日檢附基隆醫院及三軍總醫院附設民眾診療服務處出具之勞保傷病診
      斷書申請八十八年一月八日至八十九年五月一日期間職業傷害傷病給付。案經
      被告審查，以原告所患係屬普通傷病，乃依法核定自其住院不能工作之第四日
      即八十八年二月六日、八十八年二月二十四日起至八十八年二月二十七日及八
      十八年七月十一日至同月二十日出院之日止，按其平均日投保薪資一千三百八
      十九點四元之百分之五十給付十五日計一萬零四百二十一元。原告不服遞經爭
      議審定及訴願均遭駁回在案。
    2.原告主張其八十八年二月二十四日於工作場所跌倒，致本係因術中發現之些微
      裂縫加劇，甚至完全斷裂移位，及同年七月十一日與樂樂托兒所負責人討論雙
      方合辦暑期活動事，於洽公畢返家途中再次因不慎跌倒致左股骨下三分之一骨
      折，係屬職業傷害云云，惟查據被告函詢基隆醫院及三軍總醫院，並將原告之
      病歷資料送請特約專業醫師審查認「原告於二十多年前左股骨折，於臺北三軍
      總醫院打鋼板治療，於八十八年二月三日住入基隆醫院拔除鋼板，術中發現即
      有骨裂現象，故術後以石膏固定，但再跌倒而斷裂，於是八十八年二月二十四
      日再復位石膏固定至八十八年四月二十六日。但依病歷記載，其無意外（八十
      八年七月十一日）狀況，輕微跌倒又再骨折（是因原有骨折癒合不牢之故），
      故再入住三軍總醫院手術治療，其於八十八年十月十五日即癒合良好。其時即
      可恢復工作。但因依病歷其應非工作受傷應為普通疾病」。另本件亦經勞工保
      險監理委員會特約醫師審查意見認「本病人自訴八十八年一月七日及八十八年
      七月十一日因公跌倒申請職業災害給付。依省立基隆醫院病歷病人八十八年一
      月八日就診係因骨內固定要求拔除，並無外傷或跌倒之主訴，且八十八年一月
      二十四日亦無就醫證明，省立基隆醫院拔除內固定鋼釘後即有線狀骨折，再依
      三總八十九年七月十二日病歷，本病人因輕微跌倒造成骨折，此骨折乃原來拔
      骨釘造成之線狀骨折所導致，由病史難以斷定其骨折係工作場所所引起，勞工
      保險局不以職災核付為合理。」是原告所訴顯不足採。
    理  由
一、本件原告經受合法通知，未於言詞辯論期日到場，核無行政訴訟法第二百十八條
    準用民事訴訟法第三百八十六條各款所列情形，爰併準用民事訴訟法第三百八十
    五條第一項前段規定，依被告之聲請，由其一造辯論而為判決。
二、原告起訴主張：原告係勞保之被保險人，就業場所在孔園托育中心，八十八年一
    月七日於孔園托育中心內遭小朋友撞倒致左股骨骨折，於同年二月二十四日因園
    內廁所地滑再次跌倒致骨裂，於八十九年七月十一日因公差返回住所期間再度跌
    倒致骨折，不能工作，以致未能取得原有薪資，正在治療中者，而向被告申請八
    十八年一月八日至八十九年五月一日之職業傷害補償費。詎被告僅給付住院期間
    普通疾病補助費一萬零四百二十一元，經申請審議及提起訴願，均遭駁回，為此
    提起本訴云云。
三、被告則以：原告於二十多年前左股骨骨折，於三軍總醫院打鋼板治療，於八十八
    年二月三日住入基隆醫院拔除鋼板，術中發現即有骨裂現象，故術後以石膏固定
    ，但再跌倒而斷裂，於是八十八年二月二十四日再復位石膏固定至同年四月二十
    六日。同年七月十一日輕微跌倒又再骨折，係因原有骨折癒合不牢之故，再入住
    三軍總醫院手術治療，其於同年十月十五日即癒合良好，其時即可恢復工作，原
    告非因執行職務而致傷害，請領職業傷害補償費，於法無據等語置辯。
四、本件兩造不爭：原告係勞保之被保險人，就業場所在孔園托育中心，原告於八十
    八年二月三日至同年月六日住院拔除鋼板，同年二月二十四日至同年月二十七日
    住院以石膏固定斷裂移位之股骨，同年七月十一日送醫急診，同日至同年月二十
    日因骨折再住院等情，並有基隆醫院傷病診斷書及三軍總醫院勞保傷病診斷書（
    八十九年五月一日出具）各一件附於原處分卷、財團法人天主教耕莘醫院診斷證
    明書附於爭議審議卷內可稽，自堪信為真實。
五、按「被保險人因執行職務而致傷害或職業病不能工作，以致未能取得原有薪資，
    正在治療中者，自不能工作之第四日起，發給職業傷害補償費或職業病補償費。
    ‧‧‧前項因執行職務而致傷病之審查準則，由中央主管機關定之。」勞保條例
    第三十四條定有明文。是本件之爭執，厥在於原告是否因執行職務而致傷害？
六、經查：
  (一)關於原告主張其於八十八年一月七日在孔園托育中心遭小朋友撞倒致左股骨骨折
    部分：參考基隆醫院於八十九年七月十三日八九基醫總字第三五八三號函復被告
    謂：「患者於八十八年一月八日首次至本院門診，主訴約於二十多年前因左股骨
    于台北三軍總醫院手術鋼板固定，今因大腿酸痛至本院門診，要求拔除鋼板，經
    X光檢查，發現陳舊性左大腿股骨骨折、鋼板固定已癒合，於八十八年二月三日
    以入院拔除鋼板。」等語，且遍觀該院病歷亦均無原告關於在門診前一日即八十
    八年一月七日有遭撞擊或跌倒之主訴，此有上開函及病歷附於原處分卷可參，足
    證原告所受之左大腿股骨骨折傷害，屬陳舊性，其主張受傷日期係八十八年一月
    七日一節，自無可採。
  (二)關於原告主張其於八十八年二月二十四日在孔園托育中心復因廁所地滑再次跌倒
    致骨裂部分。依前揭基隆醫院函另謂：「：：：於八十八年二月三日以入院拔除
    鋼板。手術中螺絲孔周圍有裂縫，故術後給于石膏固定，並於八十八年二月六日
    至院門診治療。八十八年二月二十四日因跌倒左大腿極度疼痛，而至本院急診發
    現左大腿目前螺絲裂縫處完全斷裂移位，乃再次住院于麻醉下復位，再打上石膏
    。八十八年二月廿七日至院門診治療，八十八年四月廿六日拆除石膏：：：」等
    語，足證原告所受之左大腿股骨線狀骨折之傷害，亦早於同年二月初之手術時即
    已發現並予治療，此外，又無其他證據證明原告跌倒受到新傷，是原告此部分主
    張亦無可採。
  (三)關於原告主張其於八十八年七月十一日因公差返回住所期間再度跌倒致骨折部分
    ：查姑不論原告於八十九年六月九日申請書上保險事故欄中完全未提及此日跌倒
    之情事，依原處分卷所附之三軍總醫院急診病歷記載，原告主訴其於八十八年七
    月十一日晚間不適係出於輕微跌倒，病史為二十年前手術鋼板固定，六個月前拔
    除鋼板，診斷為左股骨下三分之一骨折等情，對照基隆醫院病歷記載之病史及診
    斷以觀，兩者並無不同。雖原告於起訴時另提出三軍總醫院勞保傷病診斷書（九
    十年十月十五日出具）記載：「左股骨下三分之一骨折（此骨折與前次陳舊性骨
    折部份不同）」等語，然查原告之左股骨除陳舊性骨折外，尚於螺絲孔周圍有線
    狀骨折，已如前述，而依基隆醫院病歷之圖示，該線狀骨折恰在左股骨下三分之
    一處，是此一診斷書亦無足證明原告主張之真實。
  (四)從而，被告抗辯原告三次住院所治療之左大腿疼痛，均係陳舊性左股骨骨折及因
    固定鋼板之螺絲孔周圍出現之線狀骨折，非因近日跌倒或撞擊所致，堪以認定，
    是原告是否於八十八年間三度跌倒或遭撞擊，及當時是否係執行職務，已無查明
    之必要，原告於九十二年三月四日具狀聲請訊問證人周惠明，以證明八十八年一
    月七日遭撞擊一節，自亦無必要，應予駁回。
七、綜上所述，原告之主張，均無可採，原處分否准原告所為系爭職業傷害補償費之
    申請，認事用法，並無違誤，爭議審定及訴願決定，遞予維持，亦無不當，原告
    訴請撤銷訴願決定、爭議審定及原處分，判命被告給付原告六十萬八千五百五十
    七元，於法無據，應予駁回。
據上論結，本件原告之訴為無理由，爰依行政訴訟法第九十八條第三項前段、第二百
十八條、民事訴訟法第三百八十五條第一項前段，判決如主文。
中    華    民    國    九十二      年      四        月      九        日
                 臺 北 高 等 行 政 法 院   第 一 庭
                                審 判 長 法  官  王  立  杰
                                         法  官  黃  本  仁
                                         法  官  王  碧  芳
右為正本係照原本做成。
如不服本判決，應於送達後二十日內，向本院提出上訴狀並表明上訴理由，如於本判
決宣示後送達前提起上訴者，應於判決送達後二十日內補提上訴理由書（須按他造人
數附繕本）。
中      華      民      國    九十二    年      四      月      九      日
                                         法院書記官 鄭聚恩


司法院資訊處製作；財團法人民間司法改革基金會備份。
